【裁判字號】    99,抗,14
【裁判日期】    990226
【裁判案由】    選派檢查人
【裁判全文】
臺灣桃園地方法院民事裁定                99年度抗字第14號
抗  告  人  中壢民主有限電視股份有限公司
法定代理人  乙○○
相  對  人  甲○○
上列抗告人因與相對人間選派檢查人事件，抗告人對於民國98年
12月23日本院所為之裁定提起抗告，本院裁定如下：
    主  文
抗告駁回。
抗告費用由抗告人負擔。
    理  由
一、抗告意旨略以：
  (一)抗告人於民國85年間登記成立，當時取得「有線電視籌設許
    可證」有效期限3 年，自民國85年1 月19日起至88年1 月18
    日止，相對人提供桃園縣中壢市○○○路63號4 樓（作價投
    資入股，下稱系爭不動產）作為抗告人之營業場所，所有設
    備及機房設置於此。相對人擔任抗告人之副董事長兼財務部
    副總經理，惟其作價投資入股之房屋迄未移轉登記與抗告人
    ，換言之，相對人迄今未出資分文，自不該當持股3 ％以上
    之股東。
  (二)相對人以其在抗告人公司擔任財務副總經理之便，於86年12
    月間，未經公司股東會同意，擅自將公司之全部有形及無形
    資產以新台幣（下同）6,000 萬元出賣與同地同業之新壢傳
    播股份有限公司（下稱新壢公司），抗告人之機房內機器、
    設備、帳冊、文件全部被相對人搬取一空，因而無法繼續籌
    設第四台有線電視，立即被迫取消籌設行為，而由新壢公司
    壟斷桃園縣南區第四台業務。相對人之侵占、背信行為有本
    院89年度易字第609 號背信案件刑事判決可以證明，嗣雖改
    判無罪，但其應返還不當得利3,500 萬元，有確定判決在案
    可憑。。
  (三)抗告人係特許營業之公司，87年間公司資產被相對人處分及
    機房搬空，隨即被行政院新聞局註銷籌設許可證，雖經訴願
    、行政訴訟，亦無效果，故抗告人自87年起即無營業，此為
    相對人所明知之事，相對人猶聲請檢查公司業務、帳冊及財
    產情形，自屬不當。再查抗告人前已遭經濟部命令解散，嗣
    經申覆而改為核准停業，有92年4 月4 日經濟部函可以證明
    ，故抗告人自87年迄今沒有營業，顯無檢查業務、帳冊及財
    產之必要。
  (四)相對人於86年底擅將抗告人公司業務停止，將資產出賣一空
    ，又將公司帳冊全部取去，抗告人請求損害賠償案件，於原
    審及今第二審訴訟中，相對人已提出公司帳冊以供核對，頃
    相對人卻聲請選派檢查人，不知其用意何在？且不知相對人
    是否會提出86年以前的全部公司帳冊及文件給檢查人，又鉅
    額會計師檢查費相對人是否願意負擔，是否應命相對人先預
    繳會計師費用。
  (六)又相對人於94年聲請選派檢查人後，嗣另屢次向本院聲請解
    散抗告人公司，即應視為撤回前請求選派檢查人之意思表示
    ，且相對人仍對抗告人提起本院98年度重訴字第72號清償債
    務之訴訟，如有查帳之必要，自應由該案法官為之，故本件
    選派檢查人之聲請顯無必要可言。並聲明求為原裁定廢棄，
    抗告費用及聲請費用由相對人負擔等語。
二、按非訟事件法業經立法院三讀通過修正，經總統於94年2 月
    5 日公布，自公布日起6 個月即同年8 月5 日施行，因本件
    相對人在原審係於94年7 月12日提出聲請，於上開新法施行
    時原審未為終局裁定，故依該法增定之第197 條第1 款規定
    ，本件應適用修正後之新法，合先敘明。
三、再按，繼續1 年以上，持有已發行股份總數3 ％以上之股東
    ，得聲請法院選派檢查人，檢查公司業務帳目及財產情形，
    公司法第245 條第1 項定有明文。
四、本件相對人聲請意旨略以：本件聲請選派檢查人事件，曾經
    本院選派陳子民會計師為檢查人，然經陳子民會計師來電告
    稱此案很麻煩，伊不願意接任，爰聲請准予更換原選派之檢
    查人，另行選派本件檢查人等語。經查，相對人為繼續1 年
    以上，持有抗告人公司已發行股份總數3 ％以上之股東，業
    據其提出與所述相符之公司變更登記事項卡、股東名簿（見
    原審卷第5 至8 頁）等為證，堪認屬實，相對人以抗告人公
    司帳目不清為由，聲請選派檢查人，經原審於94年8 月18日
    、96年11月20日先後選派林僅順會計師、陳子民會計師為檢
    查人，檢查相對人之業務帳目及財產情形，此有本院96年11
    月20日之94年度聲字第990 號裁定在卷可考。嗣因林僅順會
    計師與陳子民會計師相繼辭任，經原審依聲請人之聲請再度
    函請臺灣省會計師公會推薦願意擔任檢查抗告人公司業務帳
    目及財產情形之檢查人，業據該會推薦會員陳亮光會計師擔
    任本件檢查人，此有臺灣省會計師公會98年9 月21日會總發
    字第09801597之1 號函1 份在卷足憑。而原審審酌被推薦人
    陳亮光會計師計有會計專業知識及執有證照資格，又經上開
    公會推薦，與抗告人及相對人間復無何利害關係，擔任本件
    檢查人之職務，應足以維護抗告人公司及其全體股東之權益
    無疑，乃選任陳亮光會計師為本件檢查人。核諸前開說明，
    原審所為准許相對人另行選派檢查人之聲請並選任陳亮光會
    計師為檢查人之裁定，核屬正當，並無不合。
五、抗告意旨雖謂：相對人雖持有抗告人公司之上開股數，惟未
    實際出資，等於未持股，故本件聲請不合法；且抗告人自87
    年間起即已停業，無帳冊可供檢查，而87年以前之帳冊則在
    相對人持有中，相對人顯無聲請選派檢查人之必要等語，惟
    查：
  (一)相對人已否認其未實際出資之情，而依抗告意旨所述，可知
    兩造當初即約定相對人係以其所有之系爭不動產作為現物出
    資，足認抗告人所稱：相對人未實際出資一節，不足採信。
    至相對人是否業將系爭不動產所有權移轉登記予抗告人一節
    ，核屬其債務是否履行之問題（兩造對此另有訴訟，業經臺
    灣高等法院93年度重上字第584 號民事判決確定在案。），
    尚不影響相對人確持有抗告人上開股數之事實。
  (二)抗告人前經桃園縣政府准予自92年2 月21日起至93年2 月20
    日、93年2 月21日起至94年2 月20日止停業登記，於94年2
    月3 日復業迄今，並未辦理解散登記或經廢止公司登記，此
    經本院依職權向經濟部中部辦公室查詢屬實，有該部中部辦
    公室94年11月23日函文1 份在卷可憑（參見本院94年度抗字
    第33號卷第31頁），又依據本院依職權查詢抗告人公司現仍
    在營業中，此亦有公司及分公司基本資料查詢明細及營業登
    記資料公示查詢各1 份在卷可參，是抗告意旨謂：抗告人公
    司自87年間起即已停業一節，尚難憑採。況按，公司之法人
    格不因停業而消滅，其法定代理人於停業期間仍得在公司營
    業範圍內進行對內、對外之各項業務，是抗告意旨所謂：於
    停業期間無營業，故無帳冊可供檢查等語，不足憑採。又抗
    告意旨稱：87年以前之帳冊均在相對人處一節，業據相對人
    否認，而抗告人迄未舉證以實其說，自亦難採信。
  (三)再觀諸前述經濟部中部辦公室94年11月23日函文，可知抗告
    人於86年1 月6 日經核准設立登記後，分別於87年5 月17日
    、6 月28日、9 月19日召開股東會及董事會決議遷址、補選
    董事監察人等，並經經濟部中部辦公室核准（變更）登記，
    之後即無相關股東會及董事會之資料；又抗告人代理人亦自
    承：抗告人自87年以後即未召開股東會或董事會等語（參見
    本院94年度抗字第33號卷第49頁），足見相對人所述：抗告
    人之業務帳目及財產情形不明，股東無法查知一節，確屬真
    實。
  (四)至抗告意旨另謂：相對人擅自將抗告人之公司資產出售予訴
    外人新壢公司，涉犯侵占、背信罪嫌，經本院刑事庭以89年
    度易字第609 號判刑在案一節；且相對人業已向本院聲請裁
    定抗告人公司解散，故相對人應無聲請選派檢查人之必要等
    語。經查，相對人所涉上開刑事案件，經提起上訴後，業由
    台灣高等法院以91年度上易字第3001號判決其無罪確定在案
    （參見本院前述卷宗第67頁至第72頁）；而相對人另向本院
    聲請裁定抗告人公司解散部分，亦經本院96年度司字第166
    號裁定駁回在案（參見本院卷宗第41頁），是抗告意旨所陳
    此二部分主張均有未洽。
六、綜上所述，相對人聲請選派檢查人以檢查抗告人公司業務帳
    目及財產情形後，因2 名檢查人先後辭任，原審乃另准其聲
    請選派陳亮光會計師為檢查人，並無不合。抗告意旨猶執前
    詞求予廢棄原裁定，為無理由，應予駁回。
七、據上論結，本件抗告為無理由，依非訟事件法第21條第2 項
    、第44條、第46條，民事訴訟法第495 條之1 第1 項、第44
    9 條第1 項、第78條，裁定如主文。
中    華    民    國    99    年    2     月    26    日
                  民事第三庭  審判長法  官  張天民
                                    法  官  毛彥程
                                    法  官  陳清怡
上列正本證明與原本無異
本裁定除以適用法規顯有錯誤為理由，並經本院許可外，不得再
抗告。如提起再抗告，應於收受後10日內，向本院（地址：桃園
縣桃園市○○路120號）提出再抗告狀，並繳納再抗告費新台幣
1,000 元。
中    華    民    國    99    年    2     月    26    日
                                   書記官   王奐淳

司法院資訊處製作；財團法人民間司法改革基金會備份。
